台灣基隆地方法院刑事判決　　　　　　　 95年度易字第222號
公　訴　人　台灣基隆地方法院檢察署檢察官
被　　　告　甲○○
　　　　　　　　　　國民
　　　　　　　　　　（在台灣基隆看守所羈押中）
上列被告因竊盜案件，經檢察官提起公訴（94年度偵字第3831、
3975、4285號），本院合議庭裁定由受命法官獨任進行簡式審判
程序，並判決如下：
    主  文
甲○○連續竊盜，處有期徒刑拾月。
    事  實
壹、犯罪事實
一、事實經過
    甲○○（綽號黑人）意圖為自己不法所有，基於概括之犯意
    ，連續為下列之行為：
１、94年7 月中旬某日晚間之不詳時間，前往基隆市○○區○○
    街14巷21之1 號壬○○住處商借機車時，趁壬○○上樓拿取
    鑰匙之際，徒手竊取壬○○所有而置於客廳神桌上之行動電
    話一支（摩托羅拉牌，型號為V303，價值新台幣2000元）；
    得手後，隨即離去現場。
２、94年8 月16日凌晨零時許，持其所有之機車鑰匙一支，開啟
    電門而竊取子○○所有停放在基隆市○○區○○街1 巷3 弄
    28號底層前之BDO-795 號重型機車一輛；得手後，供己代步
    之用；嗣並將之棄置在基隆市○○區○○路120 號前（經警
    先行尋獲而發還子○○）。
３、94年8 月下旬某日晚間11時許，持其所有之機車鑰匙一支，
    開啟而竊取辛○○所有停放在基隆市○○區○○街30巷1 弄
    4 號前之GHC-845 號重型機車一輛；得手後，供己代步之用
    ；嗣因甲○○騎乘該機車前去友人家中時，巧遇辛○○，始
    當場將該機車返還辛○○。
４、94年9 月上旬某日之不詳時間，在基隆市○○區○○路329
    號「蕃薯網」網路咖啡店內，徒手竊取庚○○所有而置於桌
    上之行動電話一支（三星牌，型號為C1100 ，價值約新台幣
    3000元，經警循序號清查結果，尚未尋獲）；得手後，隨即
    離去現場。
５、94年9 月15日晚間7 時許，前往上開壬○○家中，向壬○○
    之妻癸○○○借用電話時，趁癸○○○不注意之際，徒手竊
    取癸○○○所有而置於神桌上之行動電話一支（諾基亞牌，
    型號為8125，價值2000元）；得手後，隨即離去現場。
６、94年9 月中旬某日之不詳時間，在基隆市中山區○○○路25
    號OK便利商店內，先後2 次竊取店長己○○所管領而置於冰
    箱內之啤酒各一瓶；得手後，隨即離去現場。
７、94年9 月中旬某日之不詳時間，在基隆市○○區○○路11之
    5 號統一便利商店內，先後2 次竊取副理丁○○所管領而置
    於冰箱內之啤酒各一瓶；得手後，隨即離去現場。
８、94年9 月中旬某日晚間8 時至9 時之間，前往基隆市○○區
    ○○路177 巷48號之2 「昌億機車行」，欲向丙○○借錢未
    果，竟趁丙○○不注意之際，徒手竊取丙○○所有而置於店
    內桌上之行動電話一支（SHARP 牌，型號為GX─T51 ，價值
    約新台幣5000元，經警循序號清查結果，尚未尋獲）；得手
    後，隨即離去現場。
９、94年9 月16日前之不詳日時，在不詳地點，竊取不詳姓名之
    人所有之行動電話一支（諾基亞牌，型號為6230）；得手後
    ，隨即離去現場（經警循序號尋獲後，迄今仍未查得遭竊之
    所有人）。
１０、94年9 月18日下午2 時許，在基隆市○○路吉祥大樓前，
      向戊○○借錢時，因戊○○經其提醒重新穿好衣服，暫將
      其所有之皮包一只（內有現金約新台幣3000元、行動電話
      1 具、身分證、提款卡、學生證各一枚、印章2 枚及存摺
      2 本等物）置於旁邊時，甲○○竟假裝好意而拾取之，旋
      趁戊○○前去移置停放機車之機會，迅速離去現場而竊取
      該只皮包；得手後，將皮包內之行動電話一支（諾基亞牌
      ，型號為6230，經以戊○○所述當時使用之行動電話門號
      清查結果，尚未尋獲）及現金約3000元取走後，再將其餘
      物品交予不知情之便利商店店員保管（經警循甲○○陳述
      而前往取回並發還戊○○）。
１１、94年9 月18日晚間9 時至10時之間，在基隆市中山區○○○路119 巷12號前烤肉時，見同在場之寅○○前去如廁，
      而將皮包置於現場，認有機可乘，竟徒手竊取該皮包內之
      行動電話一支（SHARP 牌，型號為GX─31，價值新台幣
      10800 元，經警循序號清查結果，已尋獲並當庭發還寅○○）；得手後，隨即離去現場。
１２、94年9 月21日下午4 時許，進入基隆市中山區○○○路30
      5 號「517 」廚具行內，趁店員乙○○低身取物時，徒手
      竊取乙○○所有而置於桌上之行動電話一支（三星牌，型
      號為CDMA2000，價值9900元）；得手後，旋即離去現場。
二、案發經過
    甲○○歷次所竊得之上開行動電話，除乙○○所有之行動電
    話來不及脫手外，均以1000元至3000元不等之代價，分別售
    予不知情之卯○○、綽號「士文」及其餘身分不詳之成年友
    人，所得連同上開竊得戊○○所有之3000元，均用以日常生
    活所需及購買海洛因施用而花用一空；至於竊得之啤酒則一
    飲而盡。
１、嗣因甲○○於94年9 月21日下午2 時許，因涉有毒品危害防
    制條例案件而為警查獲時，經戊○○報案指控（上開第１０
    件號竊盜案）後，甲○○於有偵查權之警察未發覺其他犯罪
    事實前，主動供出其前述犯罪事實之２、４、６、７、８及
    １１。
２、復於同月23日晚間8 時20分許，在基隆市中山區○○○路1
    巷口，因形跡可疑為警盤查，經甲○○主動供述前述犯罪事
    實之１、５及１２，而經警扣得上開乙○○所有之行動電話
    一具（業已發還乙○○），並先後查悉上情。
貳、起訴經過
    案經被害人辛○○（３）、戊○○（１０）報請基隆市警察
    局移送及基隆市警察局第四分局報請台灣基隆地方法院檢察
    署檢察官偵查起訴。
    理  由
壹、簡式審判
一、法律修正
    按除簡式審判及簡易程序案件外，第一審應進行合議審判，
    民國92年2月6日公布並於92年9月1日全面施行之刑事訴訟法
    第284條之1定有明文。其次，除被告所犯為死刑、無期徒刑
    、最輕本刑為三年以上有期徒刑之罪，或高等法院管轄第一
    審案件者外，於前條第一項準備程序進行中，被告先就被訴
    事實為有罪之陳述時，審判長得告知被告簡式審判程序之旨
    ，並聽取當事人、代理人、辯護人及輔佐人之意見後，裁定
    進行簡式審判程序，修正後刑事訴訟法第273條之1第1 項亦
    規定甚詳。
二、程序差異
    依修正後刑事訴訟法第273條之2之規定，簡式審判程序之證
    據調查，不受第159條第1項（傳聞法則）、第161條之2（當
    事人陳述意見）、第161條之3（自白最後調查）、第163 條
    之1（當事人聲請調查證據）及第164條至第170 條（物證、
    書證調查、交互詰問規則）規定之限制。申言之，自92年9
    月1 日起，我國刑事訴訟制度改為三分法：其一，輕罪案件
    ，檢察官以「聲請簡易判決處刑書」聲請法院以簡易判決處
    刑者，法院得不經言詞辯論，逕為有罪之簡易判決。其二，
    檢察官起訴非強制辯護案件而被告認罪者，法院得裁定以受
    命法官一人進行簡式審判，其程序略如刑事訴訟法修正前獨
    任法官所進行之通常審判程序。其三，檢察官起訴之強制辯
    護案件或非強制辯護案件而被告否認全部或一部之犯罪者，
    法院應進行合議審判，適用修正後刑事訴訟法，進行交互詰
    問之通常審判程序。
三、本案情形
    經查：被告甲○○經起訴之罪名為刑法第320 條第1 項之竊
    盜罪，其法定刑為五年以下有期徒刑、拘役或五百元以下罰
    金，並非前述強制合議之案件，而被告於95年12月20日之準
    備程序進行中，就被訴事實為有罪之陳述，經審判長告知簡
    式審判程序之旨，並聽取當事人之意見後，本院認為適合由
    受命法官獨任以簡式審判程序進行本案之審理，業經裁定確
    定在案。
貳、事實認定
    被告對於上開犯罪事實坦承不諱，核與被害人壬○○、子○○、辛○○、庚○○、癸○○○、己○○、丁○○、丙○○
    、戊○○、寅○○及乙○○於警詢所述、被害人戊○○及寅
    ○○於偵查中具結後證述之情節相符，並經瀚洋通訊行負責
    人即證人卯○○證明屬實，且有被告出具之切結書五紙、被
    害人被害人子○○之報案單、車輛竊盜車牌失竊資料個別查
    詢表、被害人戊○○、乙○○之贓物認領保管單、瀚洋通訊
    行之收據及證明書各一紙在卷可稽，足見被告之自白與事實
    相符，可以採信，從而其犯行洵堪認定。
參、法律適用
一、所犯罪名
    核被告所為，係犯刑法第320 條第1 項之竊盜罪。
二、並非侵佔
    犯罪事實之１０，依被害人所述，係被害人在重新穿好衣服
    ，而將皮包暫時置放旁邊時，被告主動拾而佔有該皮包，被
    害人不疑有他，被告遂趁機溜走。由此可見，被告持有該皮
    包係竊取之接續行為，並非合法持有皮包後之侵占行為，自
    應成立竊盜罪，而非侵占罪。
三、比較新舊法
１、比較原則
    按刑法於95年7月1日修正施行，依修正後之刑法第2條第1項
    ，行為後法律有變更者，適用行為時之法律，但行為後之法
    律有利於行為人者，適用最有利於行為人之法律。新刑法第
    2 條乃係規範行為後法律變更所生新舊法比較適用之準據法
    ，故於95年7月1日新刑法修正施行後，如有涉及比較新舊法
    之問題，即應逕依新刑法即現行刑法第2條第1項規定，為「
    從舊從輕」之比較（參見最高法院95年度第8 次刑事庭會議
    決議）。而且，比較時應就罪刑有關之共犯、未遂犯、連續
    犯、牽連犯（按：連續犯與牽連犯於95年7月1日起刪除）、
    結合犯以及累犯加重、自首減輕、及其他法定加減原因、與
    加減例等一切情形，綜其全部之結果而為比較，再適用最有
    利於行為人之法律處斷（參見24年上字第4634號判例），亦
    即應本於統一性及整體性原則，綜其全部罪刑之結果而為比
    較。
２、竊盜罪之比較
    依刑法第1條之1之規定：「中華民國94年1月7日刑法修正施
    行後，刑法分則編所定罰金之貨幣單位為新臺幣。94 年1月
    7 日刑法修正時，刑法分則編未修正之條文定有罰金者，自
    94年1月7日刑法修正施行後，就其所定數額提高為三十倍。
    但72年6 月26日至94年1月7日新增或修正之條文，就其所定
    數額提高為三倍。」相關分則法律之罰金刑，自應依上開規
    定配合調整。據此，刑法第320條第1項之規定，因非屬72年
    6月26日至94年1月7 日所新增或修正之條文，應就其所定罰
    金數額提高為30倍，亦即為新台幣15,000元以下罰金。依此
    比較如下：修正前第320 條第1 項之竊盜罪，其最低刑為50
    0 元以下罰金。依同法第33條第5 款，罰金為1 元以上，再
    依罰金罰鍰提高標準條例第1 條前段將罰金額度提高為10倍
    ，及現行法規定所定貨幣單位折算新台幣條例第2 條，銀元
    以新台幣元之3 倍折算，則修正前刑法第320 條第1 項之罰
    金最高額為15,000 元 ；而如前所述，依修正後刑法第320
    條第1 項及刑法施行法第1 條之1 ，修正後之罰金最高額亦
    為新台幣15, 000 元。因此，修正前後之刑度對於被告並無
    不同，依從舊從輕原則，應適用修正前刑法之竊盜罪論處。
２、連續犯之比較
Ａ、舊法有利
    修法前如連續數行為而犯同一罪名者，以一罪論，但得加重
    其刑至二分之一，此即為連續犯，修法後將連續犯刪除，修
    正理由第2 點及第4 點謂：「基於連續犯原為數罪之本質及
    刑罰公平原則之考量，其修正既難以週延，爰刪除本條有關
    連續犯之規定」，「至連續犯之規定廢除後，對於部分習慣
    犯，例如竊盜、吸毒等犯罪，是否會因適用數罪併罰而使刑
    罰過重產生不合理之現象一節，在實務運用上應參考德、日
    等國之經驗，委由學界及實務以補充解釋之方式，發展接續
    犯之概念，對於合乎接續犯或包括的一罪之情形，認為構成
    單一之犯罪，以限縮數罪併罰之範圍，用以解決上述問題」
    。由此兩點可知，連續犯本質上即為數行為，只有在習慣犯
    方面，才可能因為合乎接續犯之要件而論一罪，在不合於習
    慣犯之情形，連續犯刪除後，勢必被論以數罪，因此應以修
    正前之規定對於被告較有利。揆諸前開說明，應適用修正前
    之刑法。
Ｂ、本案情形
    被告所先後多次竊盜之行為，其時間緊接，所犯又係構成要
    件相同之罪名，顯係出於概括犯意而反覆為之，為連續犯，
    依修正前連續犯之規定，應僅論以一罪，並加重其刑。
Ｃ、立法缺失
    其次，在真正之犯罪行為，連續犯之現行規定將造成不合理
    ，蓋我國刑法第56條規定連續犯以一罪論，但得加重其刑至
    二分之一。惟連續犯之本質為數罪，何以僅以一罪論？或認
    為基於訴訟經濟，或認為為求法律之衡平，或認為一次得逞
    而再犯，乃人性弱點，基於責任吸收之原理而論以一罪。然
    則，英美法系刑法中並無連續犯之概念，德國刑法自1871年
    後，已無連續犯之規定，日本舊刑法原無連續犯之規定，嗣
    因學說判例承認而規定於其刑法第55條，嗣於昭和22年（民
    國36年）又加以刪除，其現行法亦無連續犯之規定。我國連
    續犯之適用一向失之過寬，各國刑法又無此種制度至67年前
    述大法官會議釋字第152 號解釋後，才稍緩和。就罪責原則
    觀之，行為人以數行為而觸犯同一罪名，原應負擔數責任而
    受數處罰，惟連續犯之現行規定，僅論以一罪；無論行為人
    共有數十行為乃至數百行為，最多只能加重其刑至二分之一
    ；就未能加重部分，被告係逃避其責任，而其逃避責任竟是
    出於法律之規定，立法預先放棄國家刑罰權之行使，實有鼓
    勵犯罪之嫌。其違背罪責原則之結果，自然不合比例原則。
    例如行為人就其連續行為之一部分向警自首犯罪，如經減輕
    其刑而判決有罪確定後，才發現連續行為之他部分，對他部
    分之行為，檢察官只得為不起訴之處分，法院只得為免訴之
    判決，被告因而逃避大部分罪責。如此，豈有公平可言？豈
    有正義可言？刑法於95年7 月1 日修正施行，已將連續犯刪
    除，其故在此。退而言之，若認為連續犯尚有留存之價值，
    依比例原則觀之，似應限縮於財產法益之犯罪方可適用，以
    排除對生命、身體、自由、名譽法益或其具有關連性法益犯
    罪之適用。至少，對侵害生命法益之犯罪，則應絕對排除適
    用，始可謂之符合生命權保障原則。更退而言之，若認為對
    侵害身體、自由、名譽法益或其具有關連性法益犯罪，尚不
    排除連續犯之適用，則立法加重其刑亦不能止於得加重其刑
    至二分之一，其加重至一倍或數倍有何不可？如此，是否立
    法較有彈性，好讓法官有其個案裁量空間，以符合刑罰公平
    之原則？
四、無法適用自首
    被告除前述犯罪事實３及１０之外，其餘犯罪事實皆出於自
    首，惟因適用連續犯結果，係以一罪論，自無法另行適用自
    首之規定而減輕其刑，僅得作為量刑之參考而已。
肆、違憲審查
一、憲法原則
１、人性尊嚴原則
    其次，德國基本法第一條第一項規定：「人性尊嚴不可侵犯
    。尊重及保護人性尊嚴，乃所有國家權力機構之義務。」依
    據國民主權原理，國民是國家主人，其人性尊嚴不可侵犯。
    尊重及保護其人性尊嚴，實係行政、立法、司法機關之義務
    。就刑事立法而言，若無法益侵害或法益危險之行為而予以
    犯罪化，或較輕責任之行為而賦予重刑罰之處罰，即是違背
    人性尊嚴原則，而為違憲之立法。
２、比例原則
    按一般認為比例原則之內涵，係適當性原則、必要性原則及
    比例性原則三項。事實上，比例原則可分為二層次，其一須
    「適當」，其次須「相當」。就刑法而言，所謂適當，是指
    其犯罪化而處以刑罰為適當。所謂相當即不過量，所謂不過
    量乃指侵害最小，是指犯罪化後所賦予之刑罰種類為相當，
    為不過量，為侵害最小。因此，若要簡而言之，比例原則之
    必要性原則及比例性原則，可以合而為一，姑且名之曰相當
    性原則。若其犯罪化而犯以刑罰之立法並不適當，即是不合
    適當性原則，進而違背比例原則。若其犯罪化之立法適當，
    而其刑罰種類之賦予並不相當，即是不合相當性原則，進而
    無論其為過重或過輕，皆是違背比例原則之立法。
３、法益原則
    據比例原則中之適當性原則之要求，國家刑罰權之行使，應
    限於必要之干預；能以其他手段而達成目的時，則應放棄刑
    罰。此謂之刑罰之「最後手段性」，亦即刑罰謙抑原則之表
    現。欲知其犯罪化之立法是否合乎適當性原則適當，必須求
    諸於法益原則。因此，比例原則中之「適當性原則」，可以
    導出刑事立法上之「法益原則」。申言之，刑事立法上之「
    法益原則」要求任何行為要加以犯罪化，必因其法益受到侵
    害或危險。蓋刑事立法之核心，在於其所保護之法益。刑法
    之任務，在於法益之保護。無法益保護，無刑法可言；亦即
    無法益受到侵害或危險，則無施以刑罰之必要。行為如未造
    成「法益侵害」或「法益危險」，則無將之犯罪化之必要。
    在法益侵害，為「實害犯」；在法益危險，為「危險犯」。
    再者，法益本身依其價值評價之強度，而呈現法益位階。生
    命、身體、自由、名譽、財產五者，按其順序，而高低位階
    化。生命法益最高，其次身體法益，其次自由法益，其次名
    譽法益，而財產法益最低。此五種傳統法益，稱之為「個人
    法益」。在個人法益以外之法益，即「超個人法益」或「一
    般法益」、「團體法益」、「整體法益」，亦必須其與個人
    法益具有關連性者，始得為刑法所保護之一般法益。所謂危
    險犯，亦即行為人之行為造成法益危險，尚未至法益侵害，
    亦立法予以犯罪化。以最高位階之生命法益言之，刑法之有
    預備殺人罪、預備放火罪、預備強盜罪、預備擄人勒贖罪，
    均因其行為已造成生命法益之危險；否則，各該罪即無設預
    備犯之必要。如係單純身體、自由、名譽、財產之法益危險
    行為，則未曾設預備犯而加以犯罪化。
４、罪刑相當原則
    在犯罪化之立法之後，其刑罰種類之賦予是否合乎行為之罪
    責，亦即是否罪刑相當，乃刑罰相當性之問題。申言之，欲
    知其犯罪化之立法是否合乎適當性原則適當，必須求於罪刑
    相當原則。因此，比例原則中之「適當性原則」，可以導出
    刑事立法上之「罪刑相當原則」。如前所述，就刑法而言，
    所謂相當即不過量，所謂不過量乃指侵害最小，是指犯罪化
    後所賦予之刑罰種類為相當，為不過量，為侵害最小。因此
    ，法定刑之刑罰種類及自由刑之刑度輕重，必須與其行為責
    任之輕重相當，亦即在具有相當性時，始得為該種刑罰之賦
    予或該級刑度之訂定。如此，其刑罰之賦予始為合乎「罪責
    原則」，使其罪責與刑罰得以相適應而具有相當性，亦即立
    法上之「罪刑相當原則」。若其犯罪化之立法適當，而其刑
    罰種類之賦予並不相當，即是違背「罪刑相當原則」，自然
    不合相當性原則，進而無論其為過重或過輕，皆是違背比例
    原則之立法。
二、竊盜罪
１、罪之審查
    查刑法第第320條第1項竊盜罪，其犯罪行為所侵害者，係侵
    害財產法益，屬於財產之實害犯，其犯罪化之立法固有必要
    ；惟財產犯罪而無暴力行為時，是否必須列為公訴罪（非告
    訴乃論之罪固包括自訴罪，惟自訴者少），非無商榷之餘地
    。因此，修正為告訴乃論之罪，似可考慮。至於刑法第321
    條第1項之加重竊盜罪，除其第5及第6 款乃純道德加重條款
    外，其第1款至第4款，依法益觀點言之，似因被害人之生命
    法益陷於危險使然。申言之，第1 款之夜間侵入住宅竊盜、
    第2款之毀越安全設備竊盜、第3款之攜帶凶器竊盜、第4 款
    之結夥三人以上竊盜，在對被害人之財產法益產生實害之外
    ，並對其生命、身體及自法益產生危險，而為財產法益之實
    害犯、生命、身體及自由法益之危險犯。既與生命法益有關
    ，其犯罪化並加重其刑之立法尚有法理可言。惟其第5 款之
    乘災害之際竊盜、第6 款之在車站或埠頭竊盜，則純因道德
    非難性之考量，並非基於法益之考量，事實上，其量刑委諸
    司法即可，特設條文而加重其刑之立法並無必要，併此說明
    之。
２、刑之審查
    其次，竊盜罪之刑度為五年以下有期徒刑、拘役或罰金，加
    重竊盜罪之刑度為六月以上五年以下有期徒刑。由於時空背
    景不同，民國24年施行之現行刑法，其33條將有期徒刑之上
    限定為15年，係以當時「人生平均年齡不過四十一、二齡」
    為其立法理由；刑法各罪名之有期徒刑上下限，刑法各該侵
    害生命、身體、自由、名譽或財產罪之刑度安排，亦均以此
    為其立法理由。然則，60餘年後之今日已然不同，平均人壽
    將近80歲，已近立法當時1 倍；而目前更由當時之農業社會
    進展至電腦科技時代，惟刑法並未配合修正刑度，歷年來只
    知制訂並修正罰金罰鍰提高標準條例，不知制訂「有期徒刑
    提高標準條例」，造成司法實務普遍性重罪輕判之必然結果
    。例如在竊盜之罪，無論被告觸犯幾件，其連續犯加重結果
    ，刑度止於7 年半，豈是合理？如此，造成法官無從為罪刑
    相當之量刑。因此，本院認為可以考慮制訂「有期徒刑提高
    標準條例」，加倍提高刑法分則各罪有期徒刑之上下限，若
    財產犯罪得提高刑度一倍，與日本刑法相同，為十年以下有
    期徒刑，法官才有妥適之量刑空間。
伍、刑罰裁量
一、罪刑相當原則
１、自刑罰理論觀之
    就刑罰之報應理論言之，刑罰係以其具有痛苦性之本質，來
    均衡具有不法本質之犯罪，藉以衡平行為人之罪責，使行為
    人得因責任抵償而贖罪，而社會正義得以實現義，是故強調
    「刑罰之輕重應與罪責之輕重成比例」，是為司法上之罪刑
    相當原則。其報應之內容即為自由之剝奪，亦即有期徒刑之
    相加，而監獄即為執行報應之場所。再就特別預防理論言之
    ，受刑人之犯罪係社會化過程之障礙，應使其在監執行，以
    接受再教育而求其再社會化。復就一般預防理論觀之，以對
    受刑人之施以刑罰，作為威嚇他人之手段，不過刑罰之附帶
    作用，並非其主要目的。關於刑罰之目的，通常採取綜合理
    論，各國皆然；既有報應罪責，又有預防再犯，並有嚇阻他
    人犯罪之功能；惟報應理論所強調之「刑罰之輕重應與罪責
    之輕重成比例」，仍為刑罰裁量之基本原則。
２、自憲法原則觀之
    依據前述人性尊嚴原則，「人性尊嚴不可侵犯。尊重及保護
    人性尊嚴，乃所有國家權力機構之義務。」在被告之行為責
    任確定後，其刑罰種類之賦予或自由刑之量定，均應相當而
    不可過量，否則即是違背比例原則中之相當性原則，自然不
    合司法上之「罪刑相當原則」。因此，刑事司法上之「罪刑
    相當原則」要求法官在量刑時，應依法益之位階，重所當重
    ，輕所當輕，必使罪得其刑而刑當其罪；不得重罪而輕判，
    或輕罪而重判；期使責任與刑罰得以相適應，而具有相當性
    。地藏十輪經（第三卷）云：「若犯重罪，應重治罰；若犯
    中罪，應中治罰；若犯輕罪，應輕治罰；令其慚愧，懺悔所
    犯。」其此之謂也！
二、刑罰裁量
１、主刑裁量
    為此，本院：１、審酌各該被告之品行、生活狀況、智識程
    度、犯罪之動機、目的、犯罪所生之危害、犯後之態度等一
    切情狀之後，２、再斟酌拘役並無教化功能，乃不具實益之
    刑罰種類，立法上以廢除為宜，以資符合自由刑單一化之要
    求；六月以下之短期自由刑，既難有教化作用，又易使受刑
    人感染惡習，除非被告有受其執行之特殊必要，否則尚無宣
    告之必要；如其宣告，應以緩刑或易科罰金而調和之等情。
    ３、再考慮各該被告並未與告訴人達成和解，賠償損失；惟
    被告是否應施予刑罰並使之入監獄執行，應依刑罰理論及刑
    事政策而加以考量，斟酌重點在於被告有無執行剝奪其自由
    ，並施以監獄之教化，以使其再社會化之必要性，並非以其
    是否已經和解而為主要之判斷標準；惟被告確實尚未與各該
    被害人達成和解。４、並衡量被告僅有一件經判處拘役之詐
    欺前科，並無其他不良素行，有台灣高等法院被告全國前案
    紀錄表及台灣高等法院檢察署刑案記錄簡覆表在卷可稽；且
    其於警詢、偵查及審判中均能坦承犯行，犯罪後之態度良好
    等情；５、復特別考量被告自首多件，僅有二件並非自首，
    此觀之移送書及筆錄自明，本院因而認為量處如主文所示之
    自由刑，足以使其罪刑相當，爰宣告之，以示儆懲，以期被
    告經由個人之自新，加之監獄之教化，能早日回歸社會而再
    社會化。
２、不須保安處分
    依竊盜犯贓物犯保安處分條例第3條第1項第1款、第2款之規
    定，宣告被告應於刑之執行前令入勞動處所強制工作者，其
    第1款係指「有犯罪之習慣者」，其第2款系指「以犯竊盜罪
    或贓物罪為常業者」。其「刑之執行前，令入勞動場所強制
    工作」宣告之規定係得宣告，並非必宣告，法官有其裁量權
    。經查：被告所犯之竊盜罪不過十餘件已如前述，而其前此
    並無竊盜之記錄，有台灣高等法院被告全國前案紀錄表及台
    灣高等法院檢察署刑案記錄簡覆表在卷可按，並無積極證據
    足以證明其有犯竊盜罪之習慣或以之為常業，是以被告固應
    接受刑之執行，以接受責任之抵償。惟尚未至必須宣告強制
    工作之保安處分之程度，蓋本院考量保安處分係刑罰以外之
    補充性制度，其目的在於預防社會危險性。所謂強制工作，
    係指以強制方式而使人從事勞動工作；名為保安處分，就剝
    奪人身自由而言，實與刑罰無異，有違反人民有免於勞動強
    制之自由之虞，自必須對於真正具有社會危險性之行為人始
    可宣告之，否則，難免違背比例原則之虞，自以不宣告為原
    則，而以宣告為例外。因此，本件既尚無積極證據足以證明
    被告係竊盜罪之習慣犯或常業犯，更無積極證據足以證明其
    有在刑之執行前，有先行強制工作之必要性，本院認無宣告
    強制工作之必要，併此說明之。
陸、據上論斷
    應依刑事訴訟法第273 條之1 、第299 條第1 項前段、刑法
    第2 條第1 項、修正前刑法第56條、第320 條第1 項、罰金
    罰鍰提高標準條例第1 條前段，判決如主文。
本案經檢察官丑○○到庭執行職務。
中　　華　　民　　國　　96　　年　　5   　月　　11　  日
                  刑事第四庭法  官  陳  志  祥
以上正本證明與原本無異。
如不服本判決，應於收受送達後10日內，向本院提出上訴狀，敘
述上訴之理由，上訴於台灣高等法院，並應按他造當事人之人數
附具繕本。
中　　華　　民　　國　　96　　年　　5 　　月　　11　　日
                            書記官  王  月  娥
附錄：
刑法第320條第1項：
意圖為自己或第三人不法之所有，而竊取他人之動產者，為竊盜
罪，處五年以下有期徒刑、拘役或五百元以下罰金。
